【裁判字號】    98,再易,32
【裁判日期】    981209
【裁判案由】    債務人異議之訴
【裁判全文】
臺灣高等法院高雄分院民事判決          98年度再易字第32號
再審原告  甲○○
再審被告  合作金庫商業銀行股份有限公司
法定代理人  乙○○
上列當事人間債務人異議之訴事件，上訴人對於中華民國98年10
月28日本院98年度上易字第112 號確定判決提起再審之訴，本院
判決如下：
    主  文
再審原告之訴駁回。
訴訟費用由再審原告負擔。
    事實及理由
一、再審原告起訴意旨略以：再審原告與再審被告於96年11月14
    日在高雄地方法院96年度審訴字第1023號請求清償借款事件
    ，成立訴訟上和解，和解內容為：「(一)被告（即再審原告）
    與李旭桓（另名債務人）願連帶給付原告（即再審被告）新
    台幣829,965 元及利息、違約金，給付方法自96年12月15日
    起按月於每月15日給付10,000元，如有一期不履行，視為全
    部到期。(二)原告其餘請求拋棄。(三)訴訟費用各自負擔」。上
    開內容(二)「原告其餘請求拋棄」係指對造拋棄假扣押之聲請
    或執行之意，然確定判決對再審原告上揭主張，竟更改稱「
    係指再審原告有分期清償之權利，再審被告不得請求一次給
    付，且再審被告不得假扣押或拍賣再審原告所有．．．之房
    地」，乃係就原告未主張之事實，依職權斟酌，有認作主張
    之違背法令情事等情，爰依民事訴訟法第496 條但書、同法
    第498 條規定，提起再審之訴，求將本院98年度上易字112
    號確定判決及高雄地院97年訴字第1453號判決廢棄，將高雄
    地院96年執全字7200號假扣押執行事件，就再審原告所有之
    高雄市○○○段一小段1083號土地及3391建號房屋之查封執
    行程序撤銷，及廢棄高雄地院96年執全字第13744 號民事裁
    定。
二、查再審被告曾於96年7 月間，以再審原告及訴外人李旭桓積
    欠借款本息為由，向高雄地方法院提起請求清償借款之訴訟
    （高雄地院96年度審訴字第1023號），其起訴聲明係請求判
    命：再審原告與李旭恒應連帶給付829,965 元及利息、違約
    金。再審原告於同年10月23日對再審被告向同法院聲請假扣
    押裁定獲准（96年度裁全字13744 號）、同年11月14日兩造
    成立訴訟上和解，和解內容：(一)再審原告與李旭桓願連帶給
    付再審被告829,965 元及利息、違約金。給付方法自96年12
    月15日起按月於每月15日給付1 萬元，如有一期未履行，視
    為全部到期。(二)再審被告其餘請求拋棄。嗣法院依聲請於同
    年月26日執行查封（假扣押）再審原告所有之系爭房地（96
    年執全字7200號）。為兩造未爭之事實。
三、按法院之裁判書，就當事人主張之記載，係載其綜合全辯論
    意旨之梗概，而非一字不漏的照當事人之陳述為載述。是法
    院判斷之所據，只要未逸脫當事人主張之客觀範圍，即無自
    行認作主張而違背法令可言。兩造於前述96年11月14日所為
    之訴訟上和解第2 項為「原告其餘請求拋棄」之合意，該合
    意所謂原告（再審被告）所拋棄者究係何請求？乃兩造在該
    案爭執之所在。法院於為上開判決時，係就再審被告在該案
    起訴時所聲明「被告應連帶給付829,965 元及利息、違約金
    」，與嗣為和解以「(一)被告應連帶給付829,965 元及利息、
    違約金，給付方法自96年12月15日起按月於每月15日給付1
    萬元，如有一期未履行，視為全部到期。(二)原告其餘請求拋
    棄」之內容相較，因起訴請求之金額（含本金、利息、違約
    金）和解之金額並無不同，所不同者係起訴時求為全部一次
    給付，和解時則允被告分期給付，此對照起訴聲明與和解內
    容甚明，從而本院98年度上字112 號判決綜合全旨，在上訴
    人主張項下，記載：「係指上訴人（再審原告）有分期清償
    之權利，被上訴人（再審被告）不得請求一次給付，．．．
    」並無逸脫再審原告在該案所提出主張之事實群範圍，且判
    決內緊接上述文字之後緊接記載「且被上訴人不得假扣押或
    拍賣上訴人所有．．．（系爭房地）」，與再審原告所述係
    指「拋棄假扣押之聲請或執行」所用文字固有不同，惟其義
    本即寓涵：「再審原告係主張再審被告拋棄對再審原告為假
    扣押之權利，即不得對再審原告之財產為假扣押」之情，兩
    者涵意並無二致，此再徵之該判決列兩造爭執要旨，第一點
    為「被上訴人其餘請求拋棄」之意，是否包括被上訴人不得
    對上訴人（再審原告）之財產為假扣押，其意即係因再審原
    告主張「再審被告所拋棄者，係假扣押之聲請或執行」，兩
    造間有爭執，故而列為該案之爭執事項，並以之為審判之對
    象。本院該審判決，係以再審原告之主張，據為審判之內容
    ，並無認作主張可言。乃再審原告誤解其義，以確定判決有
    就其未主張之事實，自行認作主張，有違背法令為由，提起
    再審之訴，顯無理由。
四、又有民事訴訟法第496 條第1 項所列各款事由之一者，得以
    再審之訴對於確定終局判決聲明不服。但當事人已依上訴主
    張其事由或知其事由而不為主張者，不在此限。該但書之規
    定係指縱有該13款之事由，但當事人已依上訴程序主張過，
    或知而不主張者，即不得提起再審之訴。另民事訴訟法第49
    8 條係規定為判決基礎之裁判，如有同法第497 、496 條所
    定之情形者，得據以對於判決提起再審之訴。所謂為判決基
    礎之裁判，係指確定之本案判決應受其拘束之裁判而言，唯
    前訴訟程序本案判決前之裁判，始足當之，如民事訴訟法第
    383 條所定之中間判決屬之。本件再審原告除指終局確定判
    決有上開違背法令（適用法規顯有錯誤）外，該判決不當，
    再審原告就其餘之主張爰依「民事訴訟法第496 條但書及同
    法第498 條」規定，提起本件再審之訴（再審起訴狀第10頁
    ）。依前述，該第496 條第1 項前段但書，乃屬不得提再審
    之訴之規定，再審原告引其為起訴之依據，於法自有未合。
    又依再審原告所主張之事實群觀之，前訴訟程序之本案判決
    （本院98年上易字第112 號）並無存有為判決基礎之裁判存
    在，其援引該條規定提起再審之訴，亦非適法。
五、據上論結，本件再審原告之訴一部分為不合法，一部分為顯
    無再審理由，爰不經言詞辯論，依民事訴訟法第502 條第2
    項、第78條，判決如主文。
中    華    民    國    98    年    12    月    9     日
                              民事第六庭
                                  審判長法官 許明進
                                  法      官 李炫德
                                  法      官 徐文祥
以上正本證明與原本無異。
本判決不得上訴。
中    華    民    國    98    年    12    月    11    日
                                  書  記  官 陳曼智


司法院資訊處製作；財團法人民間司法改革基金會備份。
